【裁判字號】    97,易,1007
【裁判日期】    971231
【裁判案由】    強制罪等
【裁判全文】
臺灣屏東地方法院刑事判決      97年度易字第1007號
公  訴  人  臺灣屏東地方法院檢察署檢察官
被      告  甲○○
上列被告因恐嚇案件，經檢察官提起公訴（97年度偵字第5792號
），本院判決如下：
    主    文
甲○○以強暴使人行無義務之事，處拘役伍拾伍日，如易科罰金
，以新臺幣壹仟元折算壹日；又以加害生命之事，恐嚇他人致生
危害於安全，處拘役肆拾日，如易科罰金，以新臺幣壹仟元折算
壹日；應執行拘役玖拾日，如易科罰金，以新臺幣壹仟元折算壹
日。
    事    實
一、甲○○原在陸軍特種作戰指揮部轄下某單位（詳卷）服義務
    士兵役，隨部隊開往屏東縣春日鄉大漢山營區進行訓練，於
    民國97年1 月3 日凌晨2 時許，為竊取駐在基地廚房內放置
    之米酒（竊盜部分另案軍事法院判決確定），因要求同一單
    位服役之同袍吳榮興自樓上安全士官寢室內，將螺絲起子取
    交其供潛入廚房使用遭拒，竟基於強制使人行無義務事之犯
    意，以「你再不拿下來試試看！」等語脅迫之，致吳榮興因
    心生畏懼，乃順其要求而配合為之，旋甲○○又因進一步要
    求吳榮興隨同前往竊取米酒遭拒，復承前開同一犯意，對吳
    榮興口出「你想死嗎？不去（的話）以後你就知道了」等語
    ，並揮拳予以毆打而施強暴（傷害部分未據告訴），迫令吳
    榮興不得不隨同前往竊盜而為無義務之事。嗣甲○○取得米
    酒4 瓶並即在寢室內飲用後，言談間因對吳榮興前1 日上午
    曾出言冒犯同連長官之事心生不滿，竟持菜刀將吳榮興砍傷
    （傷害部分另經檢察官不起訴處分），為避免事發遭受處分
    ，甲○○又另起恐嚇之犯意對吳榮興恫稱：「不准說出去！
    如果說出去你就試試看，我會殺了你」等語，致生危害於生
    命安全。
二、案經國防部南部地方軍事法院檢察署檢察官移送臺灣屏東地
    方法院檢察署檢察官偵查起訴。
    理    由
一、證據審查部分：
  (一)按被告以外之人於偵查中向檢察官所為之陳述，除顯有不可
    信之情況者外，得為證據，刑事訴訟法第159 條之1 第2 項
    定有明文；刑事訴訟法關於證據之規定，於軍事審判法不相
    牴觸者，準用之，軍事審判法第125 條著有規定。本件公訴
    人提出證人即被害人吳榮興、證人即在場目擊之人林玉龍經
    國防部南部地方軍事法院檢察署檢察官訊問時所為陳述，除
    據被告甲○○於本院審理時明示不爭執其證據能力，依現有
    卷證，復不能認為有何顯不可信之情況，依前開說明，應認
    為有證據能力。
  (二)卷附國仁醫院診斷書1 份，除亦經被告甲○○於本院審理時
    ，明示不爭執其證據能力，同意作為證據，茲以現今醫療保
    險及其他傷病給付等福利制度普及之社會形態，一般醫院在
    行政作業實務上，為因應急診患者就醫後多有為請領保險金
    、公傷給付或傷病請假等原因而需診斷證明書者，於批價時
    ，幾已無待申請即主動詢問份數並連同繳費收據發給診斷證
    明書，是依其普遍慣行之程度，除有具體積極事證可為不同
    認定者外，自堪認其文書之性質係從事醫療業務之醫生或護
    理人員，於通常業務過程所須製作之證明文書，依現有卷證
    復未見有何顯不可信之情況，應認為有證據能力。
二、前揭犯罪事實，除據被告甲○○於軍事檢察官訊問時自白不
    諱，並經證人吳榮興、林玉龍於軍事檢察官訊問時證述綦詳
    ，復有國仁醫院診斷證明書附卷供參，堪信為真。訊據被告
    甲○○於本院審理時，雖辯稱當時已經酒醉，對所為已全然
    不復記憶云云，然此不僅與其前開自白不符，衡情，被告甲
    ○○於本院行準備程序時，對其前揭時地經被害人吳榮興為
    其取來螺絲起子後，自己復親自前往再取另1 把螺絲起子等
    細節，尚且記憶清晰，交代明確，顯非因事發時處於重醉致
    事後欠缺記憶之人所能；況其前開飲用之米酒，既為強制吳
    榮興配合為各該行為後所竊得，苟其竊得米酒前果已深醉至
    事後全然無從記憶之程度，竟能自行上樓取用工具，並在軍
    營戒備之地，親自潛行至廚房行竊，再飲後復獨力能將年輕
    體健之另一特戰同袍砍殺成傷，顯與事理大相逕庭，不足採
    信。是其先前所為之自白，堪信與事實相符。本件被告犯罪
    事證已臻明確，應依法論科。
三、核被告甲○○前開以言語脅迫及施以強暴毆打之方式，迫令
    被害人為其服務並隨同前往行竊而行無義務之事，係犯刑法
    第304 條第1 項以強暴、脅迫使人行無義務事之強制罪；又
    其以危害生命之事對被害人為恐嚇，致生危害於生命安全之
    行為，係犯刑法第305 條恐嚇危害安全罪。被告甲○○前開
    兩次強制他人為無義務事之舉，除均出於竊取米酒計畫之同
    一目的，並在時間、空間密接之情況下所為，應認為接續犯
    而成立一個強制罪。又其同一強制罪犯行兼有施強暴及脅迫
    之態樣，茲其對人施不法腕力而施強暴之行為，致被害人因
    避免遭進一步之惡害而陷於意思不自由之狀態，原可涵蓋以
    言詞脅迫為惡害通知而限制被害人之意思自由決定權態度之
    行為，應論以較高強度即強暴手段即為已足。其所犯上開2
    罪，犯意各別，行為互殊，所犯刑法構成要件有異，應論以
    數罪並分論併罰之。
四、爰審酌被告甲○○之年齡、品行、智識能力、犯罪動機、手
    段、情狀、對於法益所生危害之程度，其為74年10月12日出
    生、受有高中肄業教育程度之人，業據其在本院審理時陳明
    在卷，本件犯罪時年22歲，除前開同一期日另犯竊盜罪，並
    於本件判決前已經軍事法院判處有期徒刑5 月、7 月，應執
    行有期徒刑10月，緩刑2 年確定外，前無其他犯罪經法院判
    決之前案紀錄，有臺灣高等法院被告前案紀錄表及臺灣屏東
    地方法院檢察署刑案資料查註紀錄表各1 份在卷可按，本件
    在部隊服役期間，為竊取酒品飲用而恃強恐嚇他人之動機、
    手段，對於部隊紀律、軍人形象及被害人安全所生危害之程
    度，及其犯罪後，業經與被害人達成和解，賠償新臺幣（下
    同）100,000 元以填補損害，有和解書1 份附卷可參之犯後
    態度等一切情狀，各量處如主文所示之刑，並定其應執行之
    刑，以資儆懲。
據上論斷，依刑事訴訟法第284 條之1 、第299 條第1 項前段，
刑法第304 條第1 項、第305 條、第41條第1 項前段、第2 項、
第51條第5 款，刑法施行法第1 條之1 ，判決如主文。
本案經檢察官簡志祥到庭執行職務
中    華    民    國    97    年    12    月    31    日
                  刑事第二庭    法  官  陳松檀
以上正本證明與原本無異。
如不服本判決應於收受判決後10日內向本院提出上訴書狀，並應
敘述具體理由；其未敘述上訴理由者，應於上訴期間屆滿後20日
內向本院補提理由書（均須按他造當事人之人數附繕本）「切勿
逕送上級法院」。
中    華    民    國    97    年    12    月    31    日
                                書記官  黃佳惠
附錄本判決論罪科刑法條全文
中華民國刑法第304條
以強暴、脅迫使人行無義務之事或妨害人行使權利者，處3 年以
下有期徒刑、拘役或3 百元以下罰金。
前項之未遂犯罰之。
中華民國刑法第305條
以加害生命、身體、自由、名譽、財產之事，恐嚇他人致生危害
於安全者，處2 年以下有期徒刑、拘役或300 元以下罰金。


司法院資訊處製作；財團法人民間司法改革基金會備份。
